【裁判字號】    90,訴,144
【裁判日期】    900529
【裁判案由】    毒品危害防制條例
【裁判全文】
臺灣宜蘭地方法院刑事判決                            九十年度訴字第一四四號
    公  訴  人  臺灣宜蘭地方法院檢察署檢察官
    被      告  乙○○
右列被告因違反毒品危害防制條例案件，經檢察官提起公訴（九十年度毒偵字第三一
六號），本院判決如左：
    主  文
乙○○施用第一級毒品，處有期徒刑陸月，如易科罰金，以佰元折算壹日。
    事  實
一、乙○○前因施用毒品案件，先後經臺灣宜蘭地方法院檢察署檢察官聲請，本院裁
    定送觀察、勒戒後，均認無繼續施用毒品之傾向，為該署檢察官於民國八十七年
    十一月三日及八十九年十一月二十一日分別以八十七年度毒偵字第二七二一號、
    八十九年度毒偵字第一五九六號為不起訴處分確定。詎仍不知悔改，竟於五年內
    即八十九年十二月十六日晚上十一時三十五分許，在宜蘭縣警察局羅東分局為警
    採尿送驗時，往前回溯二十六小時內之某時，在不詳處所施用第一級毒品海洛因
    （下稱海洛因）一次，於上開為定期通知檢驗時查獲。
二、案經宜蘭縣警察局羅東分局報告臺灣宜蘭地方法院檢察署檢察官偵查起訴。
    理  由
一、訊之被告乙○○矢口否認有何施用海洛因之犯行，辯稱：八十九年五月二十六日
    因瓦斯氣爆雙手灼傷，曾經至羅東博愛醫院住院治療，當時有施用含嗎啡成分之
    止痛針，後來八十九年九、十、十一及十二月份亦曾至甲○○開設之西藥店購買
    止痛藥等語，惟查：
（一）經本院傳訊證人甲○○到庭結證述：被告確實曾至伊藥房購買止痛藥，但該止
      痛藥不含嗎啡成分等語（見本院九十年五月二十二日訊問筆錄）；另經本院向
      財團法人羅許基金會羅東博愛醫院查詢被告於該院接受治療之期間及所施用藥
      物之成分，該院以九十年五月十五日（九十）羅博醫字第Ｏ五ＯＯ七六號函覆
      ：被告於八十九年五月二十七日二十一時十九分許因瓦斯氣爆前往醫院急診並
      住院治療，於八十九年七月五日出院，期間曾要求注射麻醉管制藥鹽酸配西汀
      及嗎啡止痛，其治療之次數為：五月二十七日、五月二十八日、五月三十日、
      五月三十一日、六月一日至六日、六月十月、六月十二日、六月十三日、六月
      十五日至十六日、六月十八日、六月二十三日、六月二十五日至二十六日、六
      月二十八日等，有羅東博愛醫院前揭函文附卷可參，由上述證人及博愛醫院回
      文足見，被告雖辯稱曾經前往醫院注射含嗎啡成分之止痛藥，然其所注射之時
      間與本件查獲時間相距五個月，已經超過代謝時間，該注射之止痛藥與本件所
      檢驗出之嗎啡陽性反應應無影響，另由證人甲○○之證言亦得見，被告於八十
      九年九月至十二月在其藥房所取得之藥物亦不含嗎啡成分，因此可認定被告於
      八十九年十二月十六日晚上十一時三十五分許所採尿檢驗所呈之嗎啡陽性反應
      應與羅東博愛醫院及甲○○藥房所取得之藥物無關。
（二）另被告於右揭時地經警採尿送慈濟大學醫學院濫用藥物檢驗中心檢驗結果，係
      呈嗎啡陽性反應，此有該中心出具之檢驗總表及宜蘭縣警察局羅東分局列管毒
      品人口尿液檢體採集送驗紀錄表各一紙在卷可稽。被告雖否認有施用毒品之犯
      行，惟慈濟醫學院初驗以ＥＩＡ檢驗，確認檢驗以ＧＣ／ＭＳ氣相層析質譜儀
      分析法檢驗結果亦呈嗎啡陽性反應。而氣相層析質譜儀乃目前就藥物篩檢結果
      必須進一步確認時所常採用之確認方式，因此在良好操作條件之下，以氣相層
      析質譜儀做藥物及其代謝物之定性及定量分析，幾乎不會有偽陽性反應，是上
      開檢驗報告應可採認。又第一級毒品海洛經注射入人體後，約有百分之八十於
      二十四小時內會自尿液中排出，故依人體代謝之情況，平均得檢出嗎啡之時效
      約二十六小時，亦有行政院衛生署藥物食品檢驗局八十一年藥檢一字第八一一
      四八八五號函可按，是足認被告至遲於前開為警採尿前之二十六小時內，確曾
      有在不詳處所施用過第一級毒品海洛因一次屬實，從而被告上開所辯，顯屬卸
      責之詞，不足採信。此外，被告前因施用毒品案件，先後經臺灣宜蘭地方法院
      檢察署檢察官聲請，本院裁定送觀察、勒戒後，均認無繼續施用毒品之傾向，
      為該署檢察官於民國八十七年十一月三日及八十九年十一月二十一日分別以八
      十七年度毒偵字第二七二一號、八十九年度毒偵字第一五九六號為不起訴處分
      確定，有臺灣高等法院被告前案紀錄表及臺灣高等法院檢察署刑案紀錄簡覆表
      各一份附卷可稽，被告於五年內三犯本件毒品危害防制條例第十條之罪，事證
      已臻明確，犯行應堪認定。
二、核被告所為，係犯毒品危害防制條例第十條第一項施用第一級毒品海洛因罪。而
    持有第一級毒品海洛因之低度行為，為施用之高度行為所吸收，不另論罪。又按
    ，被告犯罪後，刑法第四十一條第一項業於九十年一月十日公布，同年一月十二
    日施行，修正為「犯最重本刑為五年以下有期徒刑以下之罪，而受六個月以下有
    期徒刑或拘役之宣告，因身體、教育、職業、家庭之關係或其他正當事由，執行
    顯有困難者，得以一元以上三元以下折算一日，易科罰金。但確定因不執行所宣
    告之刑，難收矯正之效，或難以維持法秩序者，不在此限。」是被告犯罪後因法
    律有所變更，經比較新舊法，應以修正後之刑法第四十一條第一項較有利於被告
    ，自應適用新法之規定，併此敘明。審酌被告吸食毒品對於自身及社會所造成之
    潛在危險性、耗費國家資源觀察勒戒仍無法根除毒癮、本次吸用之期間及次數、
    所染毒癮程度及犯後態度等一切情狀，爰酌情量處如主文所示之刑，並諭知易科
    罰金之折算標準，以資警懲。
據上論斷，應依刑事訴訟法第二百九十九條第一項前段，毒品危害防制條例第十條第
一項，刑法第十一條前段、第二條第一項前段、第四十一條第一項，罰金罰鍰提高標
準條例第二條，判決如主文。
本案經檢察官林慧到庭執行職務
中    華    民    國      九十      年      五      月      二十九      日
                            臺灣宜蘭地方法院刑事第二庭
                                          法  官  李  毓  華
右正本證明與原本無異。
如不服本判決，應於判決送達後十日內向本院提出上訴狀。（應附繕本）
                                          書記官  林  慶  生
中    華    民    國      九十      年      五      月      三十一      日
附錄本案論罪科刑法條全文
毒品危害防制條例第十條第一項
施用第一級毒品者，處六月以上五年以下有期徒刑。


司法院資訊處製作；財團法人民間司法改革基金會備份。
